---
title: Farbpaletten für nominale Variablen
author: Sebastian Sauer
date: '2023-06-30'
slug: farbpaletten
categories:
  - rstats
draft: no
tags:
  - visualization
  - ggplot2
  - color
output:
  blogdown::html_page:
    toc: yes
    number_sections: yes
---




```{r knitr-setup, echo = FALSE}
knitr::opts_chunk$set(
  comment = "#>",
  collapse = TRUE,
  message = FALSE,
  warning = FALSE,
  cache = TRUE,
  out.width = "100%",
  fig.align = 'center',
  fig.width = 6,
  fig.asp = 0.618,  # 1 / phi
  fig.show = "hold",
  size = "tiny"
)
```

# Setup


```{r setup}
library(tidyverse)
library(paletteer)
library(scales)  # show_col()
library(colorblindr)  # from github
library(ggthemes)
```


Das Paket [`paletteer`](https://emilhvitfeldt.github.io/paletteer/) trägt eine große Auswahl an Farbpaletten zusammen und erleichtert die Handhabung in R.


# tl;dr

Die Farbpalette von [Okabe und Ito](https://jfly.uni-koeln.de/color/) ist eine gute Wahl, um eine nominale Variable in Farben zu kodieren.




```{r}
paletteer_d("colorblindr::OkabeIto")
```


Mehr Details [weiter unten](#okabe-ito).



# Beispiel für Farbwahl bei einer nominaler Variablen

Hier ist ein Beispiel für Farbwahl bei nominal skalierten Variablen:


```{r}
ggplot(iris) +
  aes(x = Species, y = Sepal.Width) +
  geom_boxplot(aes(fill = Species))
```


# Anforderungen an eine Farbpalette (für nominale Variablen)

Hier sind einige (der wichtigsten) Anforderungen an eine Farbpalette für nominal skalierte Variablen:

1. optisch klar unterscheidbare Farben
2. visuelle Gleichabständigkeit der Farben
3. Robust bei Farb-Sehschwächen
4. Robust bei Schwarz-Weiß-Druck
5. gut benennbare Farben ("grün" und "gelb")
6. gleich starke Farben (z.B. kann ein sanftes Grau wie eine Abschwächung der Bedeutung wirken)
7. nicht zu hell, damit sie auf weißem Hintergrund erkennbar sind


# Auswahl

Hier ist eine Auswahl an Farben, z.B. von [Wes Andersons Blog](https://wesandersonpalettes.tumblr.com/), vermittelt durch das R-Paket [`wesanderson`](https://github.com/karthik/wesanderson).


```{r}
wesanderson::wes_palette("FantasticFox1")
```


Die Farbauswahl ist nett, aber ich fand keine Hinweise, ob die Farbpaletten geprüft sind auf alle unsere Anforderungen.

# Hilfsfunktion 

Schreiben wir uns eine Hilfsfunktion, um die Farben einer Palette großflächig zu zeigen.



```{r}
show_cols <- function(col_pal, n = 5){
d <- tibble(x = 1:length(col_pal[1:n]),
            col = factor(col_pal[1:n], levels = col_pal[1:n]))

ggplot(d) +
  aes(x=x)+
  geom_bar(aes(fill = col)) +
  theme_void() +
  scale_fill_manual(values = col_pal)
}
```




```{r}
paletteer_d("awtools::a_palette")
```



```{r}
paletteer_d("awtools::a_palette") %>% show_cols()
```


Ah, es gibt auch eine Plot-Methode, die den Job erledigt :-)



```{r}
paletteer_d("awtools::a_palette", n = 5) %>% plot()
```

Allerdings ohne die RGB-Werte auszugeben.


# AWTools

Ähnliches wie für Wes Andersons Farben gilt für [Austin Wehrweins](https://austinwehrwein.com/) Paletten, vermittelt über das Paket [`awtools`](https://github.com/awhstin/awtools).


```{r}
paletteer_d("awtools::mpalette", n = 5)
```



```{r}
paletteer_d("awtools::mpalette", n = 5) %>% show_cols()
```


# ggthemes

Auch das Paket [`ggthemes](https://jrnold.github.io/ggthemes/) stellt eine nette Auswahl vor.


```{r}
show_cols(paletteer_d("ggthemes::colorblind", n = 5))
```

Schwarz sticht hier hervor; die anderen Farben sind dezent, das Schwarz ist, anders, naja, schwarz!

# Weitere Paletten

Paletteer stellt noch weitere Paletten bereit, wie z.B. diese hier

```{r}
paletteer_d(`"beyonce::X18"`)
```







```{r}
paletteer_d(`"beyonce::X18"`) %>% show_cols()
```

# rtist

Visuell ansprechend (nach meiner Meinung) sind auch die Paletten von [`rtist`](https://github.com/cran/rtist):

```{r}
paletteer_d(`"rtist::picasso"`, n = 5) %>% show_cols()
```


```{r}
paletteer_d(`"rtist::oldenburg"`, n = 5) %>% show_cols()
```


Hier standen die Werke bekannter Male Pate, weniger unsere Desiderata.


# ggsci


```{r}
paletteer_d(`"ggsci::default_locuszoom"`, n = 5) %>% show_cols()
```



```{r}
paletteer_d(`"ggsci::legacy_tron"`, n = 5) %>% show_cols()
```


Es gibt auch dynamische Paletten:


```{r}
paletteer_dynamic(`"ggthemes_solarized::blue"`, n = 5) %>% show_cols()
```



# jcolors


```{r}
paletteer_d(`"jcolors::default"`, n = 5) %>% show_cols()
```



```{r}
paletteer_d(`"jcolors::pal5"`, n = 5) %>% show_cols()
```



```{r}
paletteer_d(`"jcolors::rainbow"`, n = 5) %>% show_cols()
```


# Viridis

[Viridis](https://cran.r-project.org/web/packages/viridis/vignettes/intro-to-viridis.html) ist eine bekannte Farbpalette.



```{r}
paletteer_c("viridis::viridis", n = 5)
```


```{r}
paletteer_c("viridis::viridis", n = 5) %>% 
  show_cols()
```




```{r}
paletteer_c("viridis::viridis", n = 7) %>% 
  show_cols(n = 7)
```



# Magma

Eine Variante zu Viridis ist Magma:




```{r}
paletteer_c("viridis::magma", n = 5)
```


```{r}
paletteer_c("viridis::magma", n = 5) %>% 
  show_cols()
```

# Color Lisa

[Color Lisa](https://colorlisa.com/) ist ebenfalls von bekannten Malern - bzw. deren Farbauswahl - inspiert.

```{r}
paletteer_d("lisa::MarcChagall", n = 5) %>% show_cols()
```


```{r}
paletteer_d("lisa::RobertDelaunay", n = 5) %>% show_cols()
```



```{r}
paletteer_d("lisa::GeneDavis", n = 5) %>% show_cols()
```




# Okabe-Ito

[Okabe und Ito](https://jfly.uni-koeln.de/color/) stellen eine Palette bereit, die unseren Anforderungen genügt!


```{r}
paletteer_d("colorblindr::OkabeIto")
```




```{r}
paletteer_d("colorblindr::OkabeIto") %>% show_cols(n=8)
```



Sagen wir uns gefallen die folgenden 5 Farben daraus:

```{r}
okebeito_auswahl <- paletteer_d("colorblindr::OkabeIto")[c(1,3,4,5,7)]
okebeito_auswahl
```



```{r}
okebeito_auswahl %>%  show_cols()
```

Es gibt ein R-Paket, [`ggokebito`](https://malcolmbarrett.github.io/ggokabeito/), das die Farbwahl für ggplot verfügbar macht.

```{r}
library(ggokabeito)

ggplot(mpg, aes(cty, hwy, color = class)) +
  geom_point() +
  scale_color_okabe_ito()
```

Oder für Füllfarben:

```{r}
ggplot(mpg, aes(hwy, color = class, fill = class)) +
  geom_density() +
  scale_fill_okabe_ito(name = "Class", alpha = .9) +
  scale_color_okabe_ito(name = "Class")
```


Die Farbnamen findet man z.B. [hier](https://mikemol.github.io/technique/colorblind/2018/02/11/color-safe-palette.html).

# Tableau 10

```{r}
show_col(tableau_color_pal("Tableau 10")(10))
```


# Farbnamen

```{r}
library(plotrix)

paletteer_d("colorblindr::OkabeIto") %>% 
  map(color.id)
```


# Show color 2

Natürlich hat jemand die Funktion `show_cols` schon geschrieben, z.B. im Paket `scales`:


```{r}
scales::show_col(paletteer_d("colorblindr::OkabeIto"))
```



# Farbenblindheit

## Okabe Ito

```{r}
show_cols(paletteer_d("colorblindr::OkabeIto"), n = 8) %>% 
  cvd_grid()
```

Insgesamt stimmen die Resultate nicht so ganz zufrieden.

Versuchen wir es mit 5 Farben aus Okabe und Ito:



```{r}
show_cols(paletteer_d("colorblindr::OkabeIto")) %>% 
  cvd_grid()
```

Besser.

Oder mit nur 3 Farben?


```{r}
show_cols(paletteer_d("colorblindr::OkabeIto"), n = 3) %>% 
  cvd_grid()
```
Noch etwas besser.


## Gene Davis

```{r}
paletteer_d("lisa::GeneDavis") %>% 
  show_cols() %>% 
  cvd_grid()
```

Naja, einigermaßen ok.



## X18


```{r}
paletteer_d(`"beyonce::X18"`) %>% 
  show_cols() %>% 
  cvd_grid()
```

Nicht super, aber vielleicht geht es nicht viel besser.

## Tableau 10


```{r}
show_cols(tableau_color_pal("Tableau 10")(10)) %>% 
  cvd_grid()
```

Nicht so super.

## Viridis 

```{r}
paletteer_c("viridis::viridis", n = 7) %>% 
  show_cols(n = 7) %>% 
  cvd_grid()
```

Oh, gut!


Probieren wir mit 5 Farben,
dann wird es sogar noch einfacher.

```{r}
paletteer_c("viridis::viridis", n = 5) %>% 
  show_cols(n = 5) %>% 
  cvd_grid()
```


Viridis sieht bei Farbschwäche super aus.
Allerdings ist Viridis nicht unbedingt geignet,
um nominale Variablen darzustellen,
zumindest hat man einen "natürlichen" Verlauf der Farbe,
was eine Sequenz oder eine ordinale Abfolge suggiert.



# Fazit

Mittlerweile gibt es eine Reihe guter Farbpaletten (für R). 
Okabe und Ito ist ein Beispiel für eine gute Wahl.
Es gibt aber auch noch andere; so hat [Base R mittlerweile auch eine gute Standardpalette](https://developer.r-project.org/Blog/public/2019/11/21/a-new-palette-for-r/).



# Reproducibility

```{r reproducibility, echo = FALSE}
## Reproducibility info
options(width = 120)
sessioninfo::session_info()
```
