---
title: Empirische Verteilungsfunktion
author: Sebastian Sauer
date: '2022-05-02'
slug: empirische-verteilungsfunktion
categories:
  - rstats
tags:
  - rstats
  - tutorial
output:
  blogdown::html_page:
    toc: yes
    number_sections: yes
---



```{r knitr-setup, echo = FALSE}
knitr::opts_chunk$set(
  comment = "#>",
  collapse = TRUE,
  message = FALSE,
  warning = FALSE,
  cache = TRUE,
  out.width = "100%",
  fig.align = 'center',
  fig.width = 6,
  fig.asp = 0.618,  # 1 / phi
  fig.show = "hold",
  size = "tiny"
)
```



# R-Pakete

```{r load-libs, message = FALSE, warning = FALSE}
library(tidyverse)  # data wrangling
theme_set(theme_minimal())  # Stylesheet für ggplot2
```



# Hintergrund

Will man eine Verteilung untersuchen, sind Verteilungsfunktion $F$ und Quantilsfunktion $F^{-1}$ wichtige Größen.
Nicht nur für theoretische, sondern auch für empirische Verteilungen kann man diese Funktionen anwenden.

Allerdings ist die Umsetzung in R vielleicht nicht ganz klar. Daher soll dieser Post zeigen,
wie man eine empirische Verteilungfunktion und Quantilsfunktion in R berechnet.



# Verteilungsfunktion der Normalverteilung


Für eine Normalverteilung kann man sich Quantile und Verteilungsfunktion einfach in R ausgeben lassen.


Wert der Verteilungsfunktion bei $x=0$:

```{r}
pnorm(q = 0)
```

Ausgehend von einer Standardnormalverteilung sagt uns R, dass der Wert der Verteilungsfunktion $F(0)=0.5$ beträgt.



Quantile, z.B. $F^{-1}(0.5)$:

```{r}
qnorm(p = .5)
```

Passt!

Das Plotten geht analog:

```{r}
ggplot(tibble(x = c(-3, 3)), aes(x = x)) +
  stat_function(fun = pnorm) +
  labs(title = "Verteilungsfunktion F der Normalverteilung")
```


# Empirische Verteilungsfunktion



Erzeugen wir uns (standard-)normalverteilte Daten:

```{r}
d_normal <-
  tibble(x = rnorm(n = 1e04))
```


## Tidyverse

Die empirische Verteilungsfunktion für $x=0$ kann man, so mit dem Tidyverse bekommen



### Tidyverse 1

Dann zählen wir den Anteil der Beobachtungen (Zeilen), die dem gesuchten Wert der Verteilungsfunktion entsprechen,
z.B. $x=0$:


```{r}
d_normal %>% 
  count(x <= 0)
```

Also etwa 50%.


### Tidyverse 2

So geht es auch, recht umständlich allerdings:


Zunächst erzeugen wir die kumulierte Verteilung.

```{r}
d_normal <-
  d_normal %>% 
  mutate(x_cume_dist = cume_dist(x))
```



Dann lesen wir den Wert von `x_cume_dist` an der gewünschten Stelle von `x` aus:

```{r}
d_normal %>% 
  filter(x <= 0) %>% 
  summarise(max(x_cume_dist))
```



### Plotten der ECDF

Und so kann man die empirische Verteilungsfunktion plotten, auch genannt *empirical cumulative density function* (ecdf):


```{r}
d_normal %>%
  ggplot(aes(x = x)) +
  stat_ecdf(geom = "step")
```



### Quantile


Zur Erinnerung: Das $p$-Quantil ist der Wert, der von $p\cdot100$ Prozent der Beobachtungen der Verteilung nicht überschritten wird.

Anschaulich: Wir schneiden den Anteil $p$ links von der Verteilung ab, und fragen uns, bei welchem Wert $x$ wir die Schere ansetzen müssen.


Quantil für $p=.5$:

```{r}
d_normal %>% 
  filter(percent_rank(x) <= .5) %>% 
  summarise(max(x))
```

Also etwa Null, passt.


## Base R



### Quantile

Mit Base R geht es schön einfach:

```{r}
quantile(d_normal$x, prob = .5)
```


Oder, etwas mehr Tidyverse-Stil:

```{r}
d_normal %>% 
  summarise(x_50perc = quantile(x, prob = .5))
```


### ECDF

mit `ecdf(x)` erzeugt man *eine Funktion* und zwar eine, die die kumulierten Anteile für `x` wiedergibt:

```{r}
F <- ecdf(d_normal$x)
```

Wenn einmal definiert, können wir die Funktion bequem befragen.

Hey `F`, was ist dein Wert bei $x=0$?

```{r}
F(0)
```

50%! Passt


### Plot

`ecdf()` hat auch eine Plot-Methode:

```{r}
plot(ecdf(d_normal$x))
```


## Mosaic


```{r}
library(mosaic)
```


Mit `{{mosaic}}`` geht das auch schön einfach:


### ECDF

Was ist der kumulierte Anteil für `x=0`:

```{r}
pdata( ~ x, q = 0, data = d_normal)
```


### Quantile

Was ist das Quantil für `p = .5`:

```{r}
qdata(~ x, p = 1/2, data = d_normal)
```

Etwa Null, passt!




# Reproducibility

```{r reproducibility, echo = FALSE}
## Reproducibility info
options(width = 120)
devtools::session_info()

```


