---
title: Anteil schätzen auf bayesianisch
author: Sebastian Sauer
date: '2021-08-08'
slug: anteil-schätzen-auf-bayesianisch
draft: true
categories:
  - rstats
tags:
  - Bayes
---

```{r global-knitr-options, include=FALSE}
knitr::opts_chunk$set(fig.pos = 'H',
  fig.asp = 0.618,
  fig.width = 5,
  fig.cap = "", 
  fig.path = "",
  echo = TRUE,
  message = FALSE,
  warning = FALSE,
  cache = FALSE,
  fig.show = "hold")
```



```{r}
library(tidyverse)
library(broom)
library(broom.mixed)
```



# Anteile schätzen

Seien $X$ die Daten einer Stichprobe mit $s=6$ Treffern bei $n=9$ Versuchen, wobei $X \sim \text{Binom(n, p)}.



Unser Ziel ist es, den Anteil $\pi$ (für die Anzahl der Treffer in der Population) zu schätzen. 

Dafür probieren wir verschiedene Implementationen der Bayes-Inferenz in R aus.



# Daten


```{r}
s <- 6  # Treffer (successes)
f <- 3  # Nieten (failures)
n <- 9
```


```{r}
d <- tibble(
  outcome = c(rep(1, s), rep(0, f))
)
```

```{r}
glimpse(d)
```



# Modell

$$S ~ \text{Binom}(9, p)

p ~ \text{unif}(0,1)$$


# `rethinking` - Quadratische Approximation

```{r}
library(rethinking)
```





```{r}
m1 <- quap(
  alist(
    s ~ dbinom(s+f, p),
    p ~ dunif(0, 1)
  ),
  data = list(s = 6, f = 3)
)
```

```{r}
precis(m1)
```


# `rstanarm`


## m2

```{r}
library(rstanarm)
```

```{r}
m2 <- stan_glm(outcome ~ 1,
               family = binomial(link = "logit"),
               data = d,
               refresh = 0)  # keinen Output zeigen
```


```{r}
print(m2)
```

Informationen zu den voreingestellten Prior-Verteilungen (default priors) bekommt man so:


```{r}
prior_summary(m2)
```


Wie man sieht, wird als Standard für den Logit eine Normalverteilung gewählt mit Mittelwert (location) von Null, was gut passt.


## m3

Und so kann man die Prior-Werte ändern.

Wählen wir einen flachen (gleichverteilter) Prior:

```{r}
m3 <- stan_glm(outcome ~ 1,
               family = binomial(link = "logit"),
               prior_intercept = NULL,
               data = d,
               refresh = 0)  # keinen Output zeigen
```


```{r}
print(m3)
```


```{r}
prior_summary(m3)
```



Weitere Infos zur Aussage:

```{r}
summary(m3)
```


```{r}
tidy(m3)
```



# `brms` 

Dier Abschnitt beasiert auf [dieser Quelle](https://bookdown.org/content/4857/small-worlds-and-large-worlds.html#making-the-model-go).


```{r}
library(brms)
```






# `glm` 


```{r}
m5 <- glm(outcome ~ 1, data = d,
          family = "binomial")
```


```{r}
tidy(m5)
```

```{r}
exp(0.7)
```

