---
title: Metadaten von Forschungsartikeln herunterladen
author: Sebastian Sauer
date: '2021-07-08'
slug: metadaten-von-forschungsartikeln-herunterladen
categories:
  - rstats
tags:
  - metascience
  - tutorial
output:
  blogdown::html_page:
    toc: true
    number_sections: true
---


```{r global-knitr-options, include=FALSE}
knitr::opts_chunk$set(fig.pos = 'H',
  fig.asp = 0.618,
  fig.width = 5,
  fig.cap = "", 
  fig.path = "",
  echo = TRUE,
  message = FALSE,
  warning = FALSE,
  cache = TRUE,
  fig.show = "hold")
```


# Vorbereitung

```{r}
library(tidyverse)
library(printr)
library(rcrossref)
library(gt)
```


# Via Crossref

Von der [Crossref-Webseite](https://www.crossref.org/):

>   Crossref makes research outputs easy to find, cite, link, assess, and reuse. We’re a not-for-profit membership organization that exists to make scholarly communications better.




Mit diesem R-Paket kann man [Crossref](https://www.crossref.org/) abfragen:

```{r}
library(rcrossref)
```


## Abfragen, einfach


```{r}
mindfulness_query <- 
  cr_works(query="mindfulness")
```



Ein Blick in die Ergebnisse:



```{r}
mindfulness_query %>% 
  map(head)
```

Welche Daten werden in den Daten `data` zurückgegeben?


```{r}
mindfulness_query$data %>% 
  names()
```



# Filter


[Viele Filter sind möglich](https://docs.ropensci.org/rcrossref/reference/filters.html#arguments).


Begrenzen wir uns auf Journal-Artikel:



```{r}
mindfulness_query2 <- 
  cr_works(query = "mindfulness",
           filter = c(type = "journal-article"))
```


```{r}
mindfulness_query2$data %>% 
  slice(1:2) %>% 
  select(-reference) %>%   # zu viel Kram
  gt()
```


Weitere Infos auf der [Hilfeseite](https://docs.ropensci.org/rcrossref/reference/cr_works.html).

## Anzahl

Von der Hilfeseite:


>    **limit**   Number of results to return in the query. Not relavant when searching with specific dois. Default: 20. Max: 1000

# Dois rausziehen



```{r}
mindfulness_dois <- 
  mindfulness_query2$data %>% 
  pull(doi)
```

```{r}
mindfulness_dois %>% head()
```




# Zitationen herunterladen

Standard-Format ist Bibtex. Viele Zitationsstile sind möglich; Standard ist APA.

```{r}
cr_cn(mindfulness_dois[1], format = "text")
```


```{r}
cr_cn(mindfulness_dois[1], format = "bibtex") %>% 
  cat()
```

# Abstracts herunterladen


Leider haben nicht alle Papers einen Abstract:

```{r error = TRUE}
rcrossref::cr_abstract('10.1007/s12671-012-0174-6')
```

Entsprechend:

```{r error = TRUE}
cr_abstract(doi = mindfulness_dois[1])
```


## "Safely" Abstracts herunterladen

Probieren wir, mehrere Abstracts herunterzuladen:

```{r}
cr_abstract_safely <- safely(cr_abstract)
```


```{r eval = TRUE}
mindfulness_abstracts <- 
  mindfulness_dois %>% 
    map(cr_abstract_safely)
```

```{r}
mindfulness_abstracts %>% 
  map("error")
```

## Artikel nur mit Abstracts 



```{r}
mindfulness_query3 <- 
  cr_works(query = "mindfulness",
           filter = c(type = "journal-article",
                      has_abstract = TRUE),
           limit = 3,
           .progress ="text")
```



```{r}
mindfulness_query3$data %>% 
  select(-reference) %>% 
  gt()
```

```{r}
mindfulness_query3$data %>% 
  select(doi, abstract) %>% 
  slice(1) %>% 
  pull(abstract)
```



## Abstract mit `cr_abstract`

Ziehen wir uns die Dois:

```{r}
mindfulness_dois3 <- 
  mindfulness_query3$data %>% 
  pull(doi)
```



```{r eval = TRUE}
mindfulness_abstracts <- 
  mindfulness_dois3 %>% 
    map(cr_abstract)
```


## Check

```{r}
mindfulness_abstracts[[1]] %>% 
  cat()
```


```{r}
mindfulness_abstracts[[2]] %>% 
  cat()
```


```{r}
mindfulness_abstracts[[3]] %>% 
  cat()
```


## Auf einen Haps


```{r}
mindfulness_abstracts
```


# Andere APIs


## Google Scholar hat keine API, wie es aussieht

[Nach dieser Quelle](https://www.nature.com/articles/d41586-018-04190-5/) hat Google Scholar keine offizielle API.

Es existieren aber [kommerzielle Versuche](https://www.scraperapi.com/blog/best-google-scholar-apis-proxies/#serpapi) eine API nachzustellen.


### Weitere API

[Hier ist ein Überblick](https://libraries.mit.edu/scholarly/publishing/apis-for-scholarly-resources/) über weitere APIs.
