---
title: Beispiel zur Interpretation des Interaktionseffekts
author: Sebastian Sauer
date: '2021-06-17'
slug: beispiel-zur-interpretation-des-interaktionseffekts
categories:
  - rstats
tags:
  - tutorial
output:
  blogdown::html_page:
    toc: yes
    number_sections: yes
editor_options: 
  chunk_output_type: console
---


# Der Interaktionseffekt in der Regressionsanalyse

Der Interaktionseffekt in der Regressionsanalyse ist nicht einfach zu interpretieren. Daher ist eine z-Transformation nützlich, die die Interpretation erleichtert. Das soll hier an einem Beispiel verdeutlicht werden.



# Vorbereitung

```{r message=FALSE}
library(tidyverse)
library(arm)  # für Funktion "display"
```

```{r}
data(mtcars)
```


# z-Transformation des Prädiktors `hp`


```{r}
mtcars <- 
  mtcars %>% 
  mutate(hp_z = scale(hp))
```



# Regression mit Interaktionseffekt, die Erste


```{r}
lm1 <- lm(mpg ~ hp + am + hp:am,
          data = mtcars)
display(lm1)
```


Wie man in der Ausgabe sehen kann, gibt es keinen Interaktionseffekt: Der Koeffizient liegt im Modell bei 0.00 (se=0.02). Also suchen wir uns einen anderen Datensatz.



# Regression mit Interaktionseffekt, die Zweite

Untersuchen wir, ob die Bewertung von Dozentis (Lehris) abhängig ist von der Schönheit (des Dozentis) und ob dieser Einfluss unterschiedlich ist bei Männern und Frauen (dieser Einfluss als vom Geschlecht abhängt; man sagt auch "vom Geschlecht modiert wird").


## Daten

```{r}
teacherratings <- read_csv("https://vincentarelbundock.github.io/Rdatasets/csv/AER/TeachingRatings.csv")
```


Eine Codebook findet sich [hier](https://vincentarelbundock.github.io/Rdatasets/doc/AER/TeachingRatings.html).


## Ohne z-Transformation

```{r}
lm2 <- lm(eval ~ beauty + gender + beauty:gender,
          data = teacherratings)

display(lm2)
```


## Mit z-Transformation

```{r}
teacherratings <-
  teacherratings %>% 
  mutate(beauty_z = (beauty - mean(beauty))/sd(beauty))
```


```{r}
lm3 <- lm(eval ~ beauty_z + gender + beauty_z:gender,
          data = teacherratings)

display(lm3)
```


## Visualisierung


```{r}
vis1 <- ggplot(teacherratings) +
  aes(x = beauty_z, y = eval, color = gender) +
  geom_point() +
  geom_smooth(method = "lm")

vis1 
```


## Interpretation zum Vorhandensein eines Interpretationseffekts

Da die Gerade *nicht* parallel sind, liegt ein Interaktionseffekt vor. Allerdings ist das Verhältnis von Signal zu Rauschen kleiner als 2, was als Beleg dafür gelten kann, dass auch ein Koeffizient von 0 (keine Interaktion) zu den Daten passen würde (mit den Daten kompatibel ist). Die gleiche Abwägung von Signal zu Rauschen ist bei den anderen Koeffizienten auch zu treffen.


## Interpretation der Koeffizienten


- `Intercept`: Die mittlere Bewertung von *weiblichen* Dozenten mit *mittlerer* Schönheit liegt im Modell bei knapp 4.
- `beauty_z`: Pro Punkt Schönheit steigt die Bewertung der *Frauen* um 0.07 Punkte (im Schnitt).
- `gendermale`: Die mittlere Bewertung von *männlichen* Dozenten mit *mittlerer* Schönheit liegt im Modell 0.20 Punkten *über* dem der Frauen, also bei 3.89+0.20, d.i. etwas über 4.
- `beauty_z:gendermale`: Für jeden Punkt Schönheit steigt die mittlere Beqertung der *männlichen* Dozentis um 0.09 *mehr* als dies bei den Frauen der Fall ist, also um 0.07+0.09, d.i. etwa 0.16 Punkte.



## Berechnen eines vorhergesagten Wertes mit der Hand

Was ist die zu erwartenden Bewertung von folgenden Dozentis:

- Dozi 1: Frau, mittlere Schönheit (Frau Rot)
- Dozi 2: Mann, Schönheit = 2 (Herr Rosa)
- Dozi 3: Fau, Schönheit = -2 (Frau Grün)


```{r}
y1 <- 3.89 + 0.07*0 + 0*0.20 + 0.09*0.07*0
y2 <- 3.89 + 0.07*2 + 1*0.20 + 0.09*0.07*1
y3 <- 3.89 + 0.07*(-2) + 0*0.20 + 0.09*0.07*0
```



```{r}
vis1 +
  annotate(geom = "point", x = 0, y = y1, color = "red") +
  annotate(geom = "point", x = 2, y = y2, color = "pink") +
  annotate(geom = "point", x = -2, y = y3, color = "green")
```
