---
title: Installation von R und seiner Freunde
author: Sebastian Sauer
date: '2021-11-30'
slug: installation-von-r-und-seiner-freunde
categories:
  - rstats
tags:
  - tutorial
output:
  blogdown::html_page:
    toc: yes
    number_sections: yes
editor_options: 
  chunk_output_type: console
---



# Überblick


Wir wollen uns hier nicht mit Fragen beschäftigen [Warum R?](https://www.r-bloggers.com/2014/03/why-use-r-five-reasons/) (und auch nicht mit [Warum, R?](https://www.burns-stat.com/pages/Tutor/R_inferno.pdf)).
Stattdessen soll Ihnen diese Seite helfen, R und was sonst noch so dazu gehört, zu installieren.

Wenn man lose von "R" spricht, meint man eigentlich neben R noch zusätzlich Software:

- R
- RStudio
- R-Pakete
- Bayes-Software



Im Folgenden ist für diese Punkte jeweils eine kurze Erklärung gegeben.
Verzage nicht: Im Internet finden sich viele Ort, da werden Sie geholfen (v.a. [StackOverflow](https://stackoverflow.com/)), 
wenn Sie bei der Installation oder Verwendung von R Probleme haben sollten.


# Versions-Infos und Update 

Auch wenn Sie R (und seine Freunde) schon installiert haben,
lohnt es sich, zu schauen, ob Sie (sie) noch aktuell sind,
oder ein "outdated model", um dem Terminator zu sprechen.

Prüfen Sie die Versionsnummer von R, z.b. so:

```{r}
getRversion()
```


So bekommen Sie einen Überblick über die *geladenen* Pakete
(Das Paket `sessioninfo`) muss installiert sein.


```{r eval = FALSE}
library(sessioninfo)
package_info()
```


Infos zu einem beliebigen, installierten Paket (z.B. die Versionsnummer) kann man z.B. so bekommen

```{r eval = FALSE}
package_info("ggplot2")
```




# Installation


## R

R ist ein Softwarepaket für statistische Berechnungen, mehr Infos [hier](https://de.wikipedia.org/wiki/R_%28Programmiersprache%29).




R können Sie [hier](https://cloud.r-project.org/) herunterladen,
für alle gängigen Betriebssysteme (Windows, Mac, Linux) und in der aktuellen Version.

Wenn Sie gefragt werden, dass Sie einen "Mirror" auswählen sollen,
heißt das, Sie sollen einen Computer wählen, von dem Sie R herunterladen.
Der sollte möglichst nicht zu weit weg stehen,
dann spart es vielleicht etwas Zeit und Bandbreite.



## RStudio

RStudio ist eine grafische Benutzeroberfläche für R (GUI).
Das hört sich nach "ganz nett, aber brauch ich das" an.
Tatsächlich ist RStudio für das praktische Arbeiten ein großer Gewinn.

[Zum Download](https://www.rstudio.com/products/rstudio/download/), wieder für alle gängigen Betriebssysteme.


## RStudio Cloud 

[RStudio Cloud](https://rstudio.cloud/) ist eine gute Alternative, 
wenn Sie R und Co. nicht auf Ihrem Rechner installieren möchten/können.
Ein gewisser Zeitumfang ist kostenlos;
größere Pakete sind dann kostenpflichtig.


## R-Pakete

### Was sind R-Pakete?

Was sind R-Pakete? R an sich kommt mit einem begrenzten Umfang von Funktionen.
Die ganzen neuen Entwicklungen in der Statistik/Datenanalyse finden sich in Erweiterungen von R,
die man "Pakete" (packages) nennt.
Stellen Sie sich das wie ein Add-on/Plug-in vor, wie Sie es vielleicht bei Ihrem Browser nutzen:
Erweiterungssoftware für ein Programm, so dass die Funktionalität erweitert wird.

Es gibt eine Art zentralen "App Store", 
namens [CRAN](https://cran.r-project.org/)
von dem man (kostenlos, ohne Anmeldung, virengeprüft)
R-Pakete installieren kann.

Zum Installieren von R-Paketen kann man den Befehl `install.packages()` verwenden,
s. Beispiel unten.


### Welche R-Pakete brauche ich?


Hier ist eine Auswahl von Paketen, 
die ich gerne nutze:


```{r}
pckgs1 <-
  c(
    "tidyverse",
    "rstatix",
    "corrr"
  )
```

Führen Sie den Code oben aus und dann führen Sie den folgenden Code aus,
um die Pakete zu installieren:

```{r eval = FALSE}
install.packages(pckgs1)
```


Eine (alphabetisch sortierte) Liste von R-Paketen auf CRAN findet sich [hier](https://cran.r-project.org/web/packages/available_packages_by_name.html).
Und ein Überblick von R-Paketen nach Themen gibt's [hier](https://cran.r-project.org/web/views/).


Hier ist eine ausführlichere Liste an R-Paketen,
natürlich ist das eine subjektive Auswahl,
so ähnlich wie wenn Sie mich nach meinen Lieblingsgerichten fragen würden.


```{r}
pckgs2 <- 
  c(
    "tidyverse",
    "rstanarm",
    "bayesplot",
    "rstatix",
    "forcats",
    "tidytext",
    "janeaustenr",
    "stringr",
    "wordcloud",
    "gutenbergr",
    "forcats",
    "scales",
    "janitor",
    "tidymodels",
    "modelr",
    "leaps",
    "parallel",
    "corrr",
    "ggfortify",
    "fastDummies",
    "nycflights",
    "arm",
    "hrbrthemes",
    "viridis",
    "GGally",
    "cow",
    "skimr"
  )
```



```{r eval = FALSE}
install.packages(pckgs2)
```





## Bayes-Software


Bayes-Inferenz kann rechenintensiv sein.
Daher braucht's Software, die schnell rechnen kann.
Außerdem sollte die Software sich gut mit Wahrscheinlichkeitsrechnung auskennen,
denn Bayes ist nichts anderes als angewandte Wahrscheinlichkeitsrechnung.

Aktuell ist die Software [Stan](https://mc-stan.org/) die führende Software für diesen Zweck.

Bevor Sie aber  Stan installieren können, brauchen Sie eine (Software für eine) 
"schnelle Rechenmaschine" auf Ihrem Computer installiert.
Stan nutzt dafür C++.

Um C++ zu installieren gehen Sie so vor:

- Mac: Installieren Sie die [Command Line Tools](https://macpaw.com/how-to/install-command-line-tools);
viele Anleitungen finden sich dafür online.
- Windows: Installieren Sie die [Rtools](https://cran.rstudio.com/bin/windows/Rtools/)
- Linux: Schauen Sie mal auf die [Seite von Stan](https://github.com/stan-dev/rstan/wiki/Configuring-C-Toolchain-for-Linux)


Wenn C++ installiert ist, ist das Schwierigste geschafft.

Jetzt können Sie in gewohnter Weise die restliche Software - d.i. vor allem Stan -  als R-Pakete installieren:


```{r eval = FALSE}
pckgs_bayes <-
  c("rstan",
    "rstanarm",
    "bayesplot",
    "bayestestR"
    "tidybayes")

install.packages(pckgs_bayes)
```


`rstan` ist ein R-Paket, das Stan und eine Verbindung zu Stan von R bereitstellt.
Die übrigen Pakete greifen alle auf Stan zurück,
bieten aber komfortable Zusatzfunktionen wie Visualisierungen und vereinfachte Syntax.




# Wenn nichts mehr hilft ...

Wenn Sie Probleme mit der Installation haben, 
ist der vielleicht beste Tipp bei [StackOverflow](https://stackoverflow.com/) nach einer Lösung zu suchen.

Allgemeiner: Googeln hilft. 
Wenn Sie ein Problem haben,
ist die Wahrscheinlichkeit hoch,
dass es sonst jemand auch schon mal hatte,
ihr Problem.


