---
title: Links in Markdown-Tabellen
author: Sebastian Sauer
date: '2021-07-14'
slug: links-in-markdown-tabellen

tags:
  - markdown
  - RMarkdown
output:
  blogdown::html_page:
    toc: true
    number_sections: true
---



```{r global-knitr-options, include=FALSE}
knitr::opts_chunk$set(fig.pos = 'H',
  fig.asp = 0.618,
  fig.width = 5,
  fig.cap = "", 
  fig.path = "",
  echo = TRUE,
  message = FALSE,
  warning = FALSE,
  cache = FALSE,
  fig.show = "hold")
```


```{r load-libs}
library(tidyverse)
library(gt)
library(here)
```



# Hintergrund

Tabellen in Markdown sind mitunter nervig zu erstellen.
Am einfachsten ist es, wenn die Daten in Form einer CSV- oder Excel-Tabelle vorliegen. 

Tipp: Große Mengen von (nur) Text (keine Zahlen) sind vielleicht besser nicht in Form einer Tabelle, sondern einer Liste anzuführen.





# Beispiel-Daten laden


```{r}
daten_pfad <- "/content/post/2021-07-07-zeitungsartikel-per-api-herunterladen/results_covid1.rds"
```



```{r}
d_raw <- read_rds(paste0(here::here(),daten_pfad))

d <- 
  d_raw[["results_df"]]
```


```{r}
glimpse(d)
```


# Daten aufbereiten


Nur die ersten 50 Zeichen drucken:


```{r}
d2 <-
  d %>% 
  mutate(across(
    .fns = ~ str_sub(.x, end = 50)
  )) %>% 
  slice(1:5)
```


# Tabelle 1: `gt()`


```{r}
d2 %>% 
  gt()
```



# Tabelle 2: `kable()` 


```{r}
d2 %>% 
  knitr::kable()
```



# Tabelle 3: `pander` 


Hier muss man als Chunk-Option noch setzen:

`{r results = "asis"}`.



```{r results = "asis"}
pander::pandoc.table(d2)
```


# Tabelle 4: `datatable()`


[Hier](https://rstudio.github.io/DT/options.html) finden sich Hinweise zu den Optionen.

Mit viel Text klappt es nicht so gut aus dem Stegreif:


```{r out.width = "100%"}
DT::datatable(d2,
              options = list(
                autoWidth = TRUE,
                columnDefs = list(list(width = '200px'))))
```



# Fazit:


Die Tabelle mit `gt()` macht den saubersten Eindruck.

Die Links werden direkt angezeigt :thumbs_up:.

