---
title: Modellannahmen grafisch überprüfen
author: Sebastian Sauer
date: '2020-12-10'
slug: modellannahmen-grafisch-überprüfen
categories:
  
tags:
  - tutorial
output:
  blogdown::html_page:
    toc: yes
    number_sections: yes
---





```{r knitr-setup, echo = FALSE}
knitr::opts_chunk$set(
  comment = "#>",
  collapse = TRUE,
  message = FALSE,
  warning = FALSE,
  cache = TRUE,
  out.width = "100%",
  fig.align = 'center',
  fig.width = 6,
  fig.asp = 0.618,  # 1 / phi
  fig.show = "hold",
  size = "tiny"
)
```


# Hintergrund


Diese Übung bezieht sich auf [ISRS](https://www.openintro.org/book/isrs/), Kap. 6.3.


# Pakete

```{r load-libs, message = FALSE, warning = FALSE}
library(tidyverse)  # data wrangling
#library(broom)  # tidy Regressionsoutput
library(skimr)  # EDA
library(moderndive)  # Komfort
```


# Daten laden

Auf [dieser Seite](https://www.openintro.org/data/index.php?data=mariokart) sind die Daten zu finden.


```{r}
d <- read_csv("https://www.openintro.org/data/csv/mariokart.csv")
```
("d" wie *D*aten.)


Wir werfen einen Blick in die Daten:

```{r}
glimpse(d)
```


Oder lieber so:

```{r}
skim(d)
```

# Fehlende Werte

Fehlende Werte können Probleme bereiten. Entfernen wir einfach alle fehlenden Werte, es sind ja nicht so viele.


```{r}
d_nona <- d %>%   # nona wie "no NA", keine fehlenden Werte
  drop_na()
```



# Modell 1

Betrachten wir dieses Modell:


```{r}
lm1 <- lm(total_pr ~ wheels, data = d_nona)
```


```{r}
get_regression_summaries(lm1)
```


```{r}
get_regression_table(lm1)
```



# Überprüfen der Annahmen


Die vorhergesagten Werte und die Residuen kann man sich so ausgeben lassen:

```{r}
get_regression_points(lm1)
```


## Linearität


```{r}
get_regression_points(lm1) %>% 
  ggplot(aes(x = wheels, y = residual)) +
  geom_point()
```


Hier böte es sich an, zunächst auf Ausreißer hin zu kontrollieren.


## Varianzgleichheit der Residuen


```{r}
get_regression_points(lm1) %>% 
  ggplot(aes(x = total_pr_hat, y = abs(residual))) +
  geom_point()
```


## Normalverteilung der Residuen


```{r}
get_regression_points(lm1) %>% 
  ggplot(aes(x = residual)) +
  geom_density()
```


# Reproducibility

```{r reproducibility, echo = FALSE}
## Reproducibility info
options(width = 120)
devtools::session_info()


