---
title: "Logarithmus und Exponenten"
subtitle: "<br/>🤔 Was haben die in einer Regression verloren?"
author: "Sebastian Sauer"
institute: "Hochschule Ansbach"
date: "`r Sys.Date()`"
output:
  xaringan::moon_reader:
    css: ["default", "default-fonts", "hygge"]
    lib_dir: libs
    nature:
      highlightStyle: github
      highlightLines: true
      countIncrementalSlides: false
---


```{r setup, include=FALSE}
options(htmltools.dir.version = FALSE)
```


```{r global-knitr-options, include=FALSE}
knitr::opts_chunk$set(fig.pos = 'H',
  fig.asp = 0.618,
  fig.width = 5,
  fig.cap = "", 
  fig.path = "",
  echo = TRUE,
  message = FALSE,
  warning = FALSE,
  cache = FALSE,
  fig.show = "hold")
```


```{r include=FALSE}
library(tidyverse)
library(DT)
library(xaringanExtra)
```


```{r xaringan-extra, echo=FALSE}
use_xaringan_extra(c("tile_view", "tachyons"))
#xaringanExtra::use_animate_all("slide_left")
```


class: center, middle, inverse

# Zur Erinnerung: "Standard-Regression"

---

# Regression in Standardform 🥱

## Additiver Zusammenhang

$$y= b0 + b_1x$$

bzw.

$$y = b0 + b_1x_1 + b_2 x_2 + \ldots + b_k x_k + \epsilon$$

.content-box-blue[Additiv!]

Der gemeinsame Effekt der Prädiktoren auf Y ist die Summe der einzelnen Effekte



---


# Wir definieren einen einfachen Datensatz



```{r}
d <- 
  tibble(
    x = rep(0:10, 10),
    y_hat = x,
    e = rnorm(n = (10+1)*10) %>% round(2),
    y = y_hat + e 
  )

```


- $x$: Prädiktor
- $\hat{y}$: vorhergesagter Y-Wert
- $e$: Fehler
- $y$: beobachteter Y-Wert

---

# Ein Datensatz für additives Wachstum

```{r echo = FALSE}
datatable(d,
          options = list(pageLength = 7))
```



---

# So sieht additives Wachstum aus


.pull-left[
```{r plot-additiv, fig.show = "hide"}
ggplot(d) +
  aes(x = x, y = y) +
  geom_point() +
  geom_smooth(method = "lm")
```
]

.pull-right[
![](`r knitr::fig_chunk("plot-additiv", "png")`)
]


Bei einem Unterschied in X von 1, beträgt der vorhergesagte Unterschied in Y 1 (bzw. $k$ im allgemeinen Fall).


Für jede Einheit, die X steigt, steigt Y um einen festen Wert $k$: additives Wachstum.

✔️ *Beispiel:* Für jede Stunde Lernen für die Klausur, "wächst" der vorhergesagte Klausurerfolg um 0,42 Punkte.   

---



class: center, middle, inverse

# Log-Y-Regression

---




# Log-Y-Regression

## Exponentieller Zusammenhang

$$log(y) = x$$

Exponentiert man beide Seite, so erhält man:

$$y = e^x$$

$e$ ist die Eulersche Zahl: 2.71...

---

# Einfache Beispiele für exponentielle Zusammenhänge

- Eine Bakterienmenge verdoppelt sich jeden Tag
- Pro Jahr erzielt eine Kapitalanlage 10% Zinsen
- Während einer bestimmten Periode verdoppelten sich die Coronafälle alle 10 Tage
- Die Menge der Vitamine in einem Lebensmittel verringert sich pro Zeiteinheit um den Faktor $k$


Generell bieten sich Wachstumsprozesse für exponentielle Zusammenhänge an.

Man kann auch "datengetrieben" eine Log-Regression verwenden, wenn man sieht, dass sich so die Vorhersageleistung verbessert.

---

# Exponentielles Wachstum


Beim exponentiellen Wachstum wächst eine Größe pro Zeitabschnitt immer um denselben Faktor.

Die Änderung einer Größe $A$ pro Zeitabschnitt $t$ ist proportional<sup>*</sup> zum Bestand von $A$:

$$\frac{dA}{dt} \sim A$$

Exponentielles Wachstum wächst (ab einem bestimmten Zeitpunkt) sehr stark und wird daher leicht unterschätzt.

.footnote[<sup>*</sup> Proportional bedeutet, Verdopplung (Verdreifachung, Vervierfachung...) einer Größe ist stets mit der Verdopplung (Verdreifachung, Vervierfachung, ...) der anderen Größe verbunden. So ist der Kreisumfang proportional zum Kreisdurchmesser mit dem Proportionalitätsfaktor 3.14.]

---



# Daten für exponentiellen Zusammenhang

```{r}
euler_e <- 2.71

d2 <- 
  tibble(
    x = rep(0:100, 10),
    y_hat = euler_e^(0.1*x) %>% round(2),
    e = rnorm(n = (101)*10) %>% round(2),
    y = y_hat + e
  )

```



---

# So sieht der Datensatz `d2` aus


```{r echo = FALSE}
datatable(d2,
          options = list(pageLength = 7))
```


---

# Exponentiellen Zusammenhang visualisieren



.pull-left[
```{r plot-exp, fig.show = "hide"}
ggplot(d2) +
  aes(x = x, y = y) +
  geom_point() +
  geom_smooth()
```
]

.pull-right[
![](`r knitr::fig_chunk("plot-exp", "png")`)
]


Steigt X um 1 Einheit, so steigt Y um einen konstanten Faktor: exponentielles Wachstum.


---

# Log-Y-Regression in R


```{r}
lm_logy <- lm(log(y) ~ x, data = filter(d2, y > 0))
lm_logy
```


*Achtung*: Für negative Zahlen ist der Logarithmus nicht definiert.

---

# Interpretation einer Log-Y-Regression




.bg-light-blue.b--dark-blue.bw2.br3.shadow-5.ph4.mt5[
.center[Log-Y-Regression modelliert exponentiellen Zusammenhang]]


Kleine Koeffizienten $[-0.3;0.3]$ lassen sich ohne delogarithmieren als Wachstumsfaktoren interpretieren:



```{r}
coef(lm_logy)
```


```{r}
exp(0.1)
```



"Zwei Beobachtungen die sich um eine Einheit in X unterscheiden, unterscheiden sich etwa um 10% in Y".

---


# Wann soll ich eine Log-Y-Regression verwenden?

## Verwenden Sie die Log-Y-Regression, wenn Sie von einem exponentiellen Zusammenhang ausgehen.

Beispiele:

- Wachstumsprozesse (z.B. Bevölkerung, Corona, Bakterien, radiokativer Zerfall)
- Verzinsung


<i class="fas fa-exclamation-triangle"></i> Wenn sich Y um einen konstanten *Faktor* verändert, wenn sich X um einen konstanten *Wert* verändert, ist eine Log-Y-Regression sinnvoll. 


---


# Multiple Log-Regression 

Ein lineare Modell in der Log-Skalierung entspricht einem multiplikativen Modell in der ursprünglichen Skalierung:

$$log (y) = b_0 + b_1x_1 + b_2x_2 + \ldots + \epsilon$$

Exponenziert man beide Seiten, so erhält man

$$y= e^{b_0 + b_1x_1 + b_2x_2 + \ldots + \epsilon}$$

$$y = e^{b_0} \cdot e^{b_1x_1} \cdot e^{b_2x_2} \cdot \ldots \cdot e^{\epsilon} $$

💡 Y wird hier als multiplikative Funktion der Prädiktoren modelliert.


---


class: center, middle, inverse

# Log-Log-Regression

---


# Log-Log-Regression


$$y = x^2$$

Logarithmiert man beide Seiten, erhält man:

$$log(y) = 2 log(x)$$


Sowohl Y als auch X sind logarithmiert.

Eine Log-Log-Regression stellt also eine Potenzfunktion dar.

💡 Verwenden Sie die Log-Log-Regression, um quadratische (oder kubische...) Zusammenhänge zu modellieren.

---





# Daten für Zusammenhänge nach einer Potenzfunktion

```{r}
d3 <- 
  tibble(
    x = rep(0:100, 100),
    y_hat = x^2,
    e = rnorm(n = (101)*100) %>% round(2),
    y = y_hat + e
  )

```


Hier am Beispiel einer Quadratfunktion.

---


# So sieht der Datensatz `d3` aus


```{r echo = FALSE}
datatable(d3,
          options = list(pageLength = 7))
```

---




# Log-Log-Regression in R

```{r}
lm_loglog <- lm(log(y) ~ log(x), data = filter(d3, y > 0 & x > 0))
lm_loglog
```

*Achtung*: Für negative Zahlen ist der Logarithmus nicht definiert.


---


# Visualisierung eines Log-Log-Zusammenhangs



.pull-left[
```{r plot-potenz, fig.show = "hide"}
ggplot(d3) + 
  aes(x = x, y = y) +
  geom_point() +
  geom_smooth()
```
]

.pull-right[
![](`r knitr::fig_chunk("plot-potenz", "png")`)
]

Lineares Modell passt nicht; es liegt quadratisches Wachstum vor. Das entspricht einem Log-Log-Modell.


---


# Einfaches Zahlenbeispiel


```{r}
d4 <-
  tibble(
    x = 0:10,
    y = x^2,
    x_log = log(x, base = 2) %>% round(2),
    y_log = log(y, base = 2) %>% round(2)
  )
```


---

# So sieht `d4` aus


```{r echo = FALSE}
datatable(d4,
          options = list(pageLength = 7))
```


---



# `d4`: Verdoppelt sich X, vervierfacht sich Y


```{r echo = FALSE}
datatable(d4,
          options = list(pageLength = 7))
```

---



# Wie interpretiert man eine Log-Log-Regression?

💡 "Für je 100 % Unterschied in X, beträgt der vorhergesagte Unterschied in Y 200 %W (allgemein: $k %$).



[Herleitung einer multiplen Log-Log-Regression](https://www.wolframalpha.com/input/?i=log%28x%5E2+*+y%5E2%29)



---


# Wann soll ich eine Log-Log-Regression verwenden?

## Verwenden Sie die Log-Log-Regression, wenn Sie von einem Potenzgesetz im Zusammenhang ausgehen, z.b. einem quadratischen Zusammenhang

Beispiele:

- Zusammenhang von Oberfläche und Volumen


Wenn sich Y um einen konstanten *Faktor* verändert, wenn sich X um einen konstanten *Faktor* verändert, ist eine Log-Log-Regression sinnvoll. 

---



class: center, middle, inverse

# Fazit

---


# Fazit


- *Normale Regression*: Wenn sich die Effekte der Prädiktoren  zu einem Effekt (auf Y) *summieren*

- *Log-Y-Regression*: Wenn sich die Effekte der Prädiktoren zu einem Effekt (auf Y) *multiplizieren* 

- *Log-Log-Regression*: Wenn sich die *multiplikativen* Effekte der Prädiktoren zu einem Effekt (auf Y) *multiplizieren* 


---


# Literatur


[Regression and Other Stories: Andrew Gelman, Jennifer Hill, Aki Vehtari](https://avehtari.github.io/ROS-Examples/)


---

# SessionInfo



```{r,  size = 'tiny', output = "hide", eval = FALSE, echo = FALSE}
sink("session_info.txt")
sessioninfo::session_info()
sink()
```


```{r echo = FALSE}
si <- sessioninfo::session_info()
pckgs <- map2(si$packages$package, si$packages$loadedversion,
     ~ paste0(.x, " ", .y)) %>% 
  simplify()
```

.small[
- Date: `r si$platform$date`
- Slides built with `xaringan`, based on `rmarkdown`
- Packages: `r pckgs`
- For detailed `session_info()` check out this [text file](https://data-se.netlify.com/slides/papers-publizieren/session_info.txt).
- Thanks for and to all open source developers.     
]


